臺灣臺中地方法院刑事裁定　　　　　　 100年度聲字第5125號
聲　請　人　臺灣臺中地方法院檢察署檢察官
受　刑　人　周洋帆
上列聲請人因受刑人數罪併罰有二裁判以上，聲請定其應執行之
刑（100年度執聲字第3762號），本院裁定如下：
    主    文
周洋帆犯如附表所示之罪及所處之刑，應執行有期徒刑壹年拾月
。
    理    由
一、按裁判確定前犯數罪者，併合處罰之；數罪併罰有2 裁判以
    上宣告多數有期徒刑者，於各刑中之最長期以上，各刑合併
    之刑期以下，定其應執行之刑期，刑法第50條、第51 條第5
    款前段、第53條規定甚明。又按法律上屬於自由裁量之事項
    ，有其外部性界限及內部性界限，並非概無拘束。依據法律
    之具體規定，法院應在其範圍選擇為適當之裁判者，為外部
    性界限；而法院為裁判時，應考量法律之目的，及法律秩序
    之理念所在者，為內部性界限。法院為裁判時，2 者均不得
    有所踰越（最高法院80年臺非字第473 號判例意旨參照）。
    在數罪併罰，有2 裁判以上，定其應執行之刑時，固屬於法
    院自由裁量之事項，然仍應受前揭外部性界限及內部性界限
    之拘束（最高法院92年度臺非字第227 號判決要旨參照）。
    再按依刑法第53條應依刑法第51條第5 款之規定，定其應執
    行之刑者，由該案犯罪事實最後判決之法院之檢察官，聲請
    該法院裁定之，刑事訴訟法第477條第1項定有明文；而該條
    所謂該案犯罪事實最後判決之法院，係指最後審理事實諭知
    罪刑之法院而言（最高法院93年度臺非字第160 號判決意旨
    參照）。末按司法院院字第2707號解釋認為得易科罰金之罪
    與不得易科罰金之罪，因併合處罰之結果，不得易科罰金，
    故於諭知判決時，無庸為易科折算標準之記載。釋字第144
    號解釋進而宣示「數罪併罰中之1 罪，依刑法規定得易科罰
    金，若因與不得易科之他罪併合處罰結果而不得易科罰金時
    ，原可易科部分所處之刑，自亦無庸為易科折算標準之記載
    。」係考量得易科罰金之罪與不得易科罰金之罪併合處罰，
    犯罪行為人因不得易科罰金之罪，本有受自由刑矯正之必要
    ，而對犯罪行為人施以自由刑較能達到矯正犯罪之目的，故
    而認為得易科罰金之罪，如與不得易科罰金之罪併合處罰時
    ，不許其易科罰金。上開解釋旨在藉由自由刑之執行矯正犯
    罪，目的洵屬正當，亦未選擇非必要而較嚴厲之刑罰手段，
    與數罪併罰定應執行刑制度之本旨無違，亦與憲法第23條規
    定之比例原則尚無牴觸，並無變更之必要。至釋字第366 號
    、第662 號解釋乃法院宣告數罪併罰，且該數宣告刑均得易
    科罰金，而定應執行之刑逾6 個月時，仍否准予得易科罰金
    之情形所為之解釋。如各罪中，有不得易科罰金者，即非上
    述2號解釋之範圍，而無上述2號解釋意旨之適用（司法院大
    法官會議釋字第679號解釋理由書要旨參照）。
二、查受刑人周洋帆因違反毒品危害防制條例、詐欺、妨害自由
    案件共3 罪，分別經臺灣基隆地方法院、本院及臺灣高等法
    院判處如附表所示之刑，均經分別確定在案，而其中如附表
    編號1 、編號2 所示之罪，前經本院以97年度聲字第546 號
    裁定定應執行刑為有期徒刑6 月確定等情，有前揭各該判決
    書、裁定及臺灣高等法院被告前案紀錄表在卷可稽。是本院
    定應執行刑，不得逾越刑法第51條第5 款所定法律之外部界
    限，即不得重於附表所示各罪之總和；亦應受內部界限之拘
    束，即不得重於上開編號1 、編號2 所定之應執行刑有期徒
    刑6 月及編號3 所宣告之有期徒刑1 年6 月之總和。茲檢察
    官聲請定其應執行之刑，本院審核認聲請為正當，應定其應
    執行之刑。又本件受刑人所犯如附表編號1 及編號2 所示之
    罪，雖均經減為6 月以下有期徒刑，而得易科罰金，然受刑
    人所犯如附表編號3 所示之罪，則經判處有期徒刑3 年，減
    為有期徒刑1 年6 月，不得易科罰金，是依上開司法院大法
    官會議解釋意旨，附表所示3 罪併合處罰之結果，本院於定
    應執行刑時，自不得諭知易科罰金，附此敘明。
三、依刑事訴訟法第477 條第1 項，刑法第53條、第51條第5 款
    ，裁定如主文。
中    華    民    國   100    年    12    月    27    日
                  刑事第五庭    法  官  張瑋珍
以上正本證明與原本無異。
如不服本裁定，應於裁定送達後5 日內，向本院提出抗告狀（須
附繕本），並敘明抗告之理由。    書記官  王嘉麒
中    華    民    國   100    年    12    月    27    日
【附表】
┌────────┬─────────┬─────────┬─────────┐
│編          號  │        1         │        2         │        3         │
├────────┼─────────┼─────────┼─────────┤
│罪          名  │毒品危害防制條例  │詐欺              │妨害自由          │
├────────┼─────────┼─────────┼─────────┤
│宣    告    刑  │有期徒刑9月，減為 │有期徒刑4月，減為 │有期徒刑3年，減為 │
│                │有期徒刑4月15日   │有期徒刑2月       │有期徒刑1年6月    │
├────────┼─────────┼─────────┼─────────┤
│犯  罪  日  期  │95年6、7月起至95年│95年6月間某日     │96年1月20日       │
│                │7月18日止         │                  │                  │
├────────┼─────────┼─────────┼─────────┤
│偵查（自訴）機關│臺灣基隆地方法院檢│臺灣臺中地方法院檢│臺灣基隆地方法院檢│
│年  度  案  號  │察署95年度毒偵字第│察署96年度偵緝字第│察署96年度少連偵字│
│                │1268號            │1540號            │第19號            │
├───┬────┼─────────┼─────────┼─────────┤
│      │法    院│臺灣基隆地方法院  │臺灣臺中地方法院  │臺灣基隆地方法院  │
│      │        │                  │                  │                  │
│      ├────┼─────────┼─────────┼─────────┤
│最  後│案    號│95年度訴字第717號 │96年度簡字第889號 │96年度訴字第686號 │
│事實審│        │                  │                  │                  │
│      ├────┼─────────┼─────────┼─────────┤
│      │判決日期│96年2月27日       │96年11月6日       │96年9月26日       │
├───┼────┼─────────┼─────────┼─────────┤
│      │法  院  │臺灣基隆地方法院  │臺灣臺中地方法院  │臺灣高等法院      │
│      │        │                  │                  │                  │
│      ├────┼─────────┼─────────┼─────────┤
│確  定│案  號  │95年度訴字第717號 │96年度簡字第889號 │96年度上訴字第4799│
│判  決│        │                  │                  │號                │
│      ├────┼─────────┼─────────┼─────────┤
│      │判決確定│96年3月27日       │96年12月24日      │97年6月2日        │
│      │日期    │                  │                  │                  │
├───┴────┼─────────┼─────────┼─────────┤
│是否為得易科罰金│       是         │       是         │       否         │
│之案件          │                  │                  │                  │
├────────┼─────────┼─────────┼─────────┤
│                │臺灣基隆地方法院檢│臺灣基隆地方法院檢│臺灣基隆地方法院檢│
│                │察署96年度減執更字│察署96年度減執更字│察署100 年度執緝字│
│備            註│第513號（編號1至2 │第513號（編號1至2 │第427號           │
│                │號定應執行刑為有期│號定應執行刑為有期│                  │
│                │徒刑6月）         │徒刑6月）         │                  │
└────────┴─────────┴─────────┴─────────┘